【裁判字號】    90,訴,84
【裁判日期】    900425
【裁判案由】    懲治盜匪條例
【裁判全文】
臺灣臺中地方法院刑事判決                              九十年度訴字第八四號
    公  訴  人  臺灣臺中地方法院檢察署檢察官
    被      告  甲○○
    指定辯護人  本院公設辯護人  戊○○
右列被告因懲治盜匪條例等案件，經檢察官提起公訴（八十九年度偵字第二０五五九
號），本院判決如左：
    主  文
甲○○竊盜，累犯，處有期徒刑玖月；又意圖為自己不法所有，以強暴致使不能抗拒
，而取他人之物，累犯，處有期徒刑捌年，扣案之西瓜刀壹支沒收。應執行有期徒刑
捌年肆月，扣案之西瓜刀壹支沒收。
    事  實
一、甲○○（係一慢性精神病人，領有身心障礙手冊）前曾有懲治盜匪條例、違反動
    產擔保交易法前科，於民國八十八年二月八日，因竊盜案件，經本院判處有期徒
    刑六月確定，並於八十八年六月二十二日經送監執行完畢，後於八十九年十一月
    二日下午三時許，在臺中市○區○村○路與柳川西路口處，以徒手之方式，竊取
    徐新喜所有車牌號碼ＵＡＬ－四五八號輕型機車一部（此部分業經本院另案審結
    ），甫於八十九年十二月十九日上午十時四十分許，為警在臺中市○村路○段一
    一八巷十六號甲○○居住處門口前當場查獲，經移送臺灣臺中地方法院檢察署檢
    察官訊問後命以限制住居，猶不知悔改，僅因上開所竊取之徐新喜所有車牌號碼
    ＵＡＬ－四五八號輕型機車一部遭警查獲後發還被害人，而無交通工具可騎用，
    於八十九年十二月二十日下午十一時許，行經臺中市○區○○里○○路一三０號
    前，因見乙○○所有車牌號碼ＴＡＴ－０二九號輕型機車一部停放該處，且機車
    並未上鎖，機車鑰匙亦未取下，認有機可趁，竟突萌為自己不法所有之意圖，乃
    以徒手之方式，逕行發動引擎騎乘離去，而竊取該機車供自己平日騎用；嗣於八
    十九年十二月二十一日下午一時許，騎駛上開竊得之機車至臺中市○○路○段附
    近市場吃飯，因甲○○身上無錢可供花用，且見同路一段三十六號之「全家便利
    商店」內僅女店員丁○○一人看管，認有機可乘，竟另突萌為自己不法所有之意
    圖，隨即自上開所竊得之機車上取出先前即放於該機車置物箱內屬其所有之西瓜
    刀一支闖入店內，甲○○即以強暴之手段一手拉住丁○○，並持刀架住丁○○的
    脖子，致使丁○○喪失意思自由而達於不能抗拒，進而強押丁○○到櫃臺內收銀
    機前表示要錢，後即由甲○○強行打開收銀機，將收銀機內現金新臺幣（下同）
    三千八百元拿走，得手後隨即騎乘上開竊得之機車逃逸時，為聞訊前來追趕之店
    員丙○○記下機車號碼後，報警追查。經臺中市警察局第一分局民權派出所員警
    於八十九年十二月二十二日下午八時三十分許，在臺中市○○路與民生路口查獲
    騎乘前揭贓車之甲○○，並在該機車置物箱內起出上開供作案用之西瓜刀一支及
    剩餘贓款四百九十五元。
二、案經臺中市警察局第一分局報請臺灣臺中地方法院檢察署檢察官偵查起訴。
    理  由
一、右揭事實，業據被告甲○○於本院審理時均坦承不諱，核與被害人乙○○於警訊
    時所指述之失竊情節及證人即被害人丁○○、丙○○二人於本院審理時到庭所結
    證之強盜情節相符，並有贓物領據二紙、照片六幀、車輛車牌失竊作業查獲車輛
    認可資料一份附卷及供作案用之西瓜刀一支扣案可資佐證，足認被告之自白與事
    實相符，堪可採信。又恐嚇取財與強盜之區別，端在所為之強暴、脅迫，其於社
    會一般通念上，是否足以抑制被害人之意思自由，致於不能抗拒為斷（最高法院
    八十一年台上字第八六七號判決及三十年上字第三０二三號判例內容參照），本
    件訊據證人即被害人丁○○於本院審理時到庭結證稱：「－－－－－－－被告在
    押我的過程中只有說要錢，並沒有說其他恐嚇的話，我當天因為沒有辦法反抗所
    以很害怕，－－－－。」（詳見本院九十年一月十七審判筆錄），足見被告於以
    手強拉住丁○○，並持刀架住丁○○的脖子之行為，在客觀上業已足以壓制被害
    人之自由意思，而使其達於不能抗拒之程度無誤。另被告亦坦承其偷竊機車之目
    的係為充為交通工使用；而搶便利商店，係因缺錢花用，顯見被告均有為自己不
    法所有之意圖甚明（詳見本院九十年四月十一日審判筆錄）。又被告雖係一慢性
    精神病人，且領有身心障礙手冊，惟經本院將被告送請行政院衛生署草屯療養院
    實施精神鑑定，其結果認「仍欠缺明確的臨床證據支持李員於涉案當時及前後之
    精神狀態已達精神耗弱或心神喪失的程度」，有該院九十年三月二十八日草療精
    字第一五五０號函附之精神鑑定報告書一份附卷可參，本件事證明確，被告犯行
    洵堪認定。
二、按刑法第五十五條後段所定犯一罪而其方法或結果之行為犯他罪名者，稱為牽連
    犯，所謂方法行為係對目的行為而言，結果行為係對原因行為而言，牽連犯之成
    立，除須有二個以上故意行為，且各別觸犯不同之罪名外，該二個以上之行為應
    有方法或結果關係始可。本件被告既坦承其強盜全家便利商店係臨時起意，不是
    事先計劃的，伊偷車不是為了要搶便利商店，偷車是為了要當交通工具等語（詳
    見本院九十年四月十一日審判筆錄），是以被告偷竊機車與盜匪二罪部分並無何
    方法或結果關係，則被告強盜全家便利商店部分應係另行起意無誤。又按刑法第
    五十六條連續犯之所謂出於概括犯意，必須其多次犯罪行為自始均在一個預定犯
    罪計劃以內，出於主觀上始終同一犯意之進行，若中途另有新犯意發生，縱所犯
    為同一罪名，究非連續其初發的意思，即不能成立連續犯，此最高法院七十年臺
    上字第六二九六號著有判例可參，本件經當庭質之被告則供稱：「為了要當交通
    工具，不是為了要搶便利商店才偷這部機車，之前偷徐新喜機車被檢、警查獲出
    來後，因為沒有機車可騎，正好看到乙○○的機車，車上掛著鑰匙，才另行起意
    偷這部車，偷乙○○的機車與偷徐新喜的機車無關（問：為何要偷機車？）」（
    詳見本院九十年四月十一日審判筆錄）等情，是以被告為本件之竊盜犯行，即非
    自始均在一個預定犯罪計劃以內，而係因之前所竊取之徐新喜所有車牌號碼ＵＡ
    Ｌ－四五八號輕型機車一部遭警查獲後發還被害人，無交通工具可騎用，見乙○○所有車牌號碼ＴＡＴ－０二九號輕型機車一部停放該處，且機車並未上鎖，機
    車鑰匙亦未取下，認有機可趁，始另有新犯意發生而為本件竊行無誤，依上開判
    例見解，被告所為本件竊盜乙○○所有車牌號碼ＴＡＴ－０二九號輕型機車一部
    之犯行與本院九十年度易字第四八六號案件中之竊盜徐新喜所有車牌號碼ＵＡＬ
    －四五八號輕型機車一部之犯行自無何所謂出於概括犯意之連續犯可言，足認被
    告為本件竊盜行為應係另行起意無訛。再按現行懲治盜匪條例，係經立法程序於
    四十六年六月五日修正公布施行，將原第八條及第十條之規定予以刪除，原第九
    條改為第八條，第十一條改為第九條，經考上開刪除原第十條「施行期間定為一
    年，必要時得以命令延長」有關限時法規定之立法本意，係為期遏止盜風，改善
    治安，認本條例第一條至第七條及原第九條均仍有施行之必要，因將本條例由限
    時法改為經久施行之常態性刑事特別法，並重新調整條次，形式上雖稱修正，實
    質上，已具重新全部立法之性質，故懲治盜匪條例修正前，雖有數次命令延長已
    逾期，仍非可認為已經失效（最高法院八十九年度台上字第八四０號判決參照）
    ，合先敘明。核被告所為，係犯懲治盜匪條例第五條第一項第一款之普通盜匪罪
    及刑法第三百二十條第一項之普通竊盜罪。又被告所犯上開普通盜匪罪及普通竊
    盜罪二罪間，犯意各別，行為互殊，應予分論並罰（公訴人認上開二罪間係具有
    方法結果之牽連犯關係，尚有未洽，詳見上述）。末查被告前曾於八十八年二月
    八日，因竊盜案件，經本院判處有期徒刑六月確定，並於八十八年六月二十二日
    經送監執行完畢，有臺灣臺中地方法院檢察署刑案資料查註紀錄表一份附卷可稽
    ，被告前受有期徒刑執行完畢，於五年以內再犯本件有期徒刑以上之二罪，為累
    犯，均應依刑法第四十七條規定加重其刑（惟被告所犯懲治盜匪條例第五條第一
    項第一款之普通盜匪罪無期徒刑部分不得加重，僅就其餘部分及普通竊盜罪部分
    加重其刑）。爰審酌被告前即有盜匪及竊盜之前科、犯罪之動機與目的均僅為圖
    一己之私利、手段、方法均具嚴重暴力、竊盜與盜匪所得財物之價值、行為對社
    會治安及人身安全之危害均甚巨及被告犯罪後坦承犯行態度尚屬良好等一切情狀
    ，分別量處如主文所示之刑（又公訴人雖對本案為具體之求刑，請求判處被告有
    期徒刑七年，惟本件係累犯，除盜匪罪無期徒刑部分依法不得加重外，其餘為應
    加重其刑，而懲治盜匪條例第五條第一項第一款之普通盜匪罪，其最低刑度為七
    年以上有期徒刑，是公訴人所為之求刑尚有未合法定刑度之處，且本院認本件二
    罪間係數罪併罰，並非屬牽連犯裁判上一罪，是公訴人所為之求刑刑度尚不得拘
    束本院，附此敘明。），並定其應執行之刑，以示懲儆。
三、扣案之西瓜刀一支，係被告甲○○所有，且係供其犯盜匪罪所用之物，業據被告
    甲○○供明在卷，應依刑法第三十八條第一項第二款規定宣告沒收。至被告甲○○強盜所得之現款三千八百元，其中三千三百零五元，被告供稱業已花費完畢，
    自無從再為發還之諭知。另餘款四百九十五元，業經被害人全家便利商店之店員
    丁○○代為領回，有贓物領據一紙附卷可證，自不必再為發還之諭知，亦併予敘
    明。
據上論斷，應依刑事訴訟法第二百九十九條第一項前段，懲治盜匪條例第五條第一項
第一款、第八條，刑法第三百二十條第一項、第四十七條、第五十一條第五款、第三
十八條第一項第二款，罰金罰鍰提高標準條例第一條前段，判決如主文。
本案經檢察官徐錫祥到庭執行職務。
中      華      民      國      九十      年      四    月    二十五    日
                                    臺灣臺中地方法院刑事第四庭
                                        法  官  許  旭  聖
右正本證明與原本無異。
如不服本判決，應於送達後十日內向本院提出上訴狀（須附繕本），上訴於臺灣高等
法院臺中分院。
                                        書記官
中      華      民      國      九十      年      四    月    二十五    日
附錄本案論罪科刑法條：
刑法第三百二十條第一項：
意圖為自己或第三人不法之所有，而竊取他人之動產者，為竊盜罪，處五年以下有期
徒刑、拘役或五百元以下罰金（罰金數額已提高為十倍）。
懲治盜匪條例第五條第一項第一款
有左列行為之一者，處無期徒刑或七年以上有期徒刑：
一、意圖為自己或第三人不法所有，以強暴、脅迫、藥劑、催眠術或他法致使不能抗
    拒而取他人之物或使其交付者。


司法院資訊處製作；財團法人民間司法改革基金會備份。
